臺灣高等法院臺南分院刑事判決　　　　100年度上易字第427號
上　訴　人　台灣台南地方法院檢察署檢察官
被　　　告　方貴棋
上列上訴人因被告贓物案件，不服台灣台南地方法院100年度簡
上字第54號中華民國100年6月7日第一審判決（起訴案號：台灣
台南地方法院檢察署99年度偵字第3142號），提起上訴，本院判
決如下：
    主  文
原判決撤銷。
方貴棋犯故買贓物罪，共貳罪，均累犯，各處有期徒刑肆月，如
易科罰金均以新台幣壹仟元折算壹日；應執行有期徒刑陸月，如
易科罰金以新台幣壹仟元折算壹日。
    事  實
一、方貴棋曾因違反肅清煙毒條例案件，經台灣高等法院高雄分
    院於民國81年8月25日以81年度上訴字第1627號判處應執行
    有期徒刑16年9月確定，於97年9月22日縮短刑期執行完畢。
    詎仍不知悛悔，明知張文松、吳國寶（均由原審另行審理）
    載運前來兜售之物品，均係其2人所竊取之贓物，仍基於故
    意買受之犯意：
  (一)於98年9月27日上午7時許，在高雄市○○區○○路4巷4號其
    所經營之無照資源回收場內，以總價新台幣（下同）9萬元
    向張文松、吳國寶買受渠等於當日凌晨在台南市○○區○○
    里○○○街490號「上貿電機有限公司」竊得，並以車牌481
    2-NN號自小貨車（亦為張文松、吳國寶竊得之贓物）載運前
    來販賣之銅條板1批，重量約700公斤，再予加工後變賣圖利
    。
  (二)另於98年10月24日上午6時30分許，在上址資源回收場內，
    以總價35,000元向張文松、吳國寶買受渠等於同日凌晨在台
    南市永康區○○○○○街155巷1-7號「樂佳科技公司」竊得
    ，並以以1739-WU號自小客貨車（亦為張文松、吳國寶竊得
    之贓物）載運前來販賣之各式電纜線1批，重量約400餘公斤
    ，再剝去線皮加工後變賣圖利。
二、嗣因警方據報尋獲上開失竊貨車，及在竊盜現場採集遺留之
    保特瓶、指紋及血跡等事證，檢驗後循線查獲張文松、吳國
    寶，經其2人供出贓物去向，始得悉上情。
三、案經台南市政府警察局永康分局報請台灣台南地方法院檢察
    署檢察官偵查起訴。
    理  由
壹、程序方面
一、按被告以外之人於審判外之言詞或書面陳述，除法律有規定
    者外，不得作為證據，刑事訴訟第159條第1項定有明文；又
    被告以外之人於審判外之陳述，雖不符前4條（即刑事訴訟
    法第159條之1至之4）之規定，而經當事人於審判程序同意
    作為證據，法院審酌該言詞陳述或書面陳述作成時之情況，
    認為適當者，亦得為證據，復為同法第159條之5第1項所明
    定。本件被告以外之人於審判外之陳述，均經檢察官、被告
    於本院審理中表示同意作為本案之證據（本院卷第30頁背面
    ），本院審酌該言詞及書面陳述作成時之情況，核無違法取
    證或其他瑕疵，認為以之作為證據為適當，均有證據能力。
貳、實體方面
一、訊之被告方貴棋雖否認有何故買贓物之犯意，辯稱：「我並
    不知道向張文松、吳國寶購買之銅條板及電纜線為贓物，而
    且是用一般市價購買，如果知道該批物品為贓物，就不會購
    買」等語。
二、惟查：
  (一)證人張文松於警詢中已供稱：「我因竊盜案件經警方通知來
    接受詢問調查筆錄」、...「（你們竊得之贓物如何銷贓？
    由何人收贓？）我們竊得贓物後，載著贓物走中山高速公路
    南下高雄市找收受贓物者，綽號叫『棋仔』之人銷贓。經警
    方查證為方貴棋(Ｚ000000000、55.11.14)」。
    「（你是否於98年9月27日0時許，駕駛OTV-935號重機車載
    另1嫌疑人至台南市○○區○○里○○○街490號『上貿電機
    有限公司』竊盜銅條及竊盜1部NN-4812號自小貨車？所乘載
    之另1嫌疑人是何人？OTV-935號機車如何取得？）我有前往
    行竊無誤。當時我騎乘OTV-935號重機車所載一同前往之嫌
    疑人是吳國寶，經警方查證為吳國寶(Ｚ000000000、48.11.1
    0)。該OTV-935號重機車是吳國寶行竊後，由我騎該車載他
    的」。
    「（何時起計畫至上貿電機有限公司竊盜? 行竊前在何處竊
    得機車及貨車過程為何請詳述之?）於98年9月26日我跟吳國
    寶一起從高雄市○○路搭乘統聯客運至永康市○○道停靠站
    下車，同日20時許，到台南市永康區○○○路850號前看到O
    TV-935號重機車無人看管，由吳國寶行竊後，由我騎該車載
    他，同日21時35分許，我們一起騎機車到台南市永康區○○
    ○路710號前看到DI-9345號自小貨車，由吳國寶以同車型鑰
    匙下手行竊DI-9345號自小貨車，得手後我騎機車在後尾隨
    離開現場，離開時遭到車主發現，吳國寶就直接把貨車棄置
    於台南市永康區○○○街18號前，我再騎機車載吳國寶前往
    台南市○○路○段1巷300號竊取2M-0717號自小貨車，我騎
    機車尾隨於吳國寶所竊得駕駛之2M-0717號自小貨車後方，
    一同前往『上貿電機有限公司』竊盜，約於同日22時許在該
    公司附近繞行2圈後休息，於27日0時許我再騎乘OTV-935號
    重機車載吳國寶至『上貿電機有限公司』行竊，由吳國寶以
    鐵剪刀剪破鐵皮牆侵入該公司行竊銅條1批約有7百多公斤重
    ，當時工廠內有1部NN-4812號自小貨車就裝載該批銅條，當
    時我人在門外把風，等吳國寶開車出來時我就上車一起離開
    ，我們把OTV-935號重機車棄置一旁果園，2M-0717號自小貨
    車棄置附近路邊」。
    「（竊得『上貿電機有限公司』銅條於何時、何地如何銷贓
    ，變賣多少價錢及所竊盜之NN-4812號自小貨車如何處理？
    ）於98年9月27日上午7時許，在高雄市台88線橋下附近將該
    批銅條約有7百多公斤重變賣給綽號『棋仔』之方貴棋，變
    賣得款9萬元，NN-4812號自小貨車由吳國寶駕駛於同日12時
    許開至高雄市○○區○○街內路邊棄置，我再以機車載吳國
    寶離開現場」、「（你與吳國寶竊得『上貿電機有限公司』
    銅條銷贓後所得贓款如何朋分?作何用途?）變賣所得款項9
    萬元，由吳國寶拿2萬元給我，吳國寶拿7萬元。我所得之2
    萬元拿去繳交兒子的學費及貸款費用」。
    「（你是否於98年10月24日0時許，駕駛GAT-123號重機車至
    台南市○○區○○里○○街155巷1-7號『樂佳科技公司』竊
    盜電纜線1批，並以竊得之贓車1739-WU號自小貨車載運贓物
    ？有無共犯？另一嫌疑人是何人？GAT-123號重機車何人竊
    取使用？1739-WU號自小貨車何人竊取使用？）是的。於98
    年10月23日我跟吳國寶一起從高雄市○○路搭乘統聯客運至
    永康市○○道停靠站下車，同日17時許，我跟吳國寶在和欣
    客運停車棚內由吳國寶下手行竊GAT-123號重機車，再由我
    騎GAT-123號重機車載吳國寶，同日19時許，在台南市○○
    區○○街與三村一街口，由吳國寶行竊1739-WU號自小貨車
    ，我騎乘竊得之GAT-123號重機車，尾隨吳國寶行竊駕駛173
    9-WU號自小貨車後方離開，我們先找地方休息，於98年10月
    24日0時許再前往台南市○○區○○里○○街155巷1-7號『
    樂佳科技公司』竊盜電纜線，我把GAT-123號重機車停放工
    廠後方果園停放，與吳國寶侵入工廠並由吳國寶以鐵剪刀剪
    破鐵皮牆侵入工廠內竊盜電纜線1批，約有4百多公斤重，並
    將電纜線1批裝於1739-WU號自小貨車上面，我跟吳國寶就同
    車將該批電纜線載離開現場，將GAT-123號重機車棄置工廠
    後方果園」。
    「（竊得『樂佳科技公司』電纜線1批，於何時、何地如何
    銷贓，變賣多少價錢及所竊得之1739-WU號贓車自小貨車如
    何處理？）於98年10月24日上午6時30分許，我跟吳國寶駕
    駛竊得之贓車1739-WU號自小貨車，裝載竊得之電纜線約有4
    百多公斤重，至在高雄市台88線橋下附近變賣給綽號「棋仔
    」之方貴棋，變賣得款35,000元，1739-WU號自小貨車由吳
    國寶駕駛於同日8時30分許開至高雄市鳳山區○○○路300碼
    高爾球場旁棄置，我再以機車載吳國寶離開現場」、「（你
    與吳國寶竊得『樂佳科技公司』電纜線1批變賣所得贓款如
    何朋分？作何用途？）變賣所得款項35,000元，由吳國寶拿
    18,000元給我，吳國寶拿17,000元。我所得之18,000元已花
    用完了」。
    「（警方提供指證口卡片供你指認相片中之人，其編號1至6
    相片中何人為你所指稱之綽號『棋仔』方貴棋，及所稱之吳
    國寶?）指認相片中編號3之人就是我所指稱吳國寶之人無誤
    。指認相片中編號6之人就是我所指稱綽號『棋仔』的方貴
    棋之人無誤」、「（方貴棋與你如何聯繫？現住何處？）方
    貴棋連絡電話是0000000000。現住高雄市台88線橋下附近，
    詳細住址我不清楚」各等語甚明（見99年1月8日警詢筆錄，
    警卷第4-8頁）。
    嗣張文松並分別於99年1月8日晚間及同年1月16日11時許，
    帶同警方前往高雄市台88線橋下附近追查銷贓處所，並得悉
    被告方貴棋所經營之無照資源回收場，地址為高雄市○○區
    ○○里○鄰○○路4巷4號等情，有警詢筆錄、現場查證照片
    及現場圖附卷可參（見警卷第1-3頁、124-127頁）。
  (二)經核張文松上開供述，與證人吳國寶嗣後於99年1月13日到
    案所供竊盜、銷贓情節及指認方貴棋結果（詳見99年1月13
    日警詢筆錄，警卷第9-13頁），均相吻合，並有相關竊盜被
    害人陳艷秋、莊景雄之警詢筆錄及竊盜案件偵查採證資料在
    卷可資佐證（見警卷第31-35、40-44、49-54、89-118頁）
    。
    吳國寶於上開警詢中另供稱：「（你與張文松如何與資源回
    收綽號『棋仔』之方貴棋聯絡銷贓？彼此間是何種關係？）
    我都是行竊得手後，在路上以公用電話打綽號『棋仔』之行
    動電話0000000000聯絡綽號『棋仔』之方貴棋，並告知有竊
    盜何種物品種類數量，經綽號『棋仔』之方貴棋同意收購後
    ，我就直接開車前往銷贓。該綽號『棋仔』之方貴棋之人我
    是於98年8月間在高雄縣鳳山市五甲由朋友介紹認識的，知
    道他從事資源回收，才留電話取得聯繫」、「（你總共銷贓
    幾次至綽號『棋仔』之方貴棋所經營之回收廠？）我從頭至
    尾僅銷贓該2次給綽號『棋仔』之方貴棋，該2次都是直接到
    他的回收廠內磅秤銷贓交易」、「（綽號『棋仔』之方貴棋
    均與你如何聯繫？現住何處？）都是我打電話找方貴棋，我
    僅知到他住所高雄市鳳山區住址我不清楚」等語明確（見99
    年1月13日警詢筆錄，警卷第9-13頁）。
    張文松所述0000000000號及吳國寶所述0000000000號行動電
    話號碼，並據被告自承為其所使用之電話號碼無誤，參以張
    文松、吳國寶2人均係在被告到案之前，先後於99年1月8日
    及13日經警方通知到案說明案情，相互勾串或受被告影響而
    為不實供述之可能性低，且其2人與被告平日並無任何怨隙
    ，實無隨意攀誣被告之動機與必要，渠等上開所供，應屬信
    而有徵，堪以採信。
  (三)被告於99年2月2日警詢中亦供陳：「（警方於99年2月2日11
    時10分至11時25分許，持台灣高雄地方法院99年聲搜字0001
    66號贓物案搜索票，在高雄市○○區○○里○鄰○○路4巷4
    號你戶籍住居所及無照資源回收場搜索時你是否在場？）我
    有在場。（警方執行搜索完畢後有無查扣有關贓物？）沒有
    」。
    「（你是否認識張文松(男、61.07.10、Ｚ000000000)及吳國
    寶(男、48.11.10、Ｚ000000000)2人，有無發生過糾紛或有
    仇恨？）張文松、吳國寶2人我均認識都無糾紛或仇恨。（
    你是否有申請、使用過行動電話門號0000000000及00000000
    00等2支門號?）有。（據竊盜犯罪嫌疑人張文松筆錄供稱與
    你留給他的聯絡行動電話門號是0000000000號，是否屬實？
    ）屬實。（竊盜犯罪嫌疑人吳國寶筆錄供稱與你留給他的聯
    絡行動電話門號是0000000000號，是否屬實？）我不肯定，
    因我跟吳國寶並不很熟」。
    「（據竊盜犯罪嫌疑人吳國寶及張文松2人均供稱於98年9月
    27日上午7時許，先電話告知你有竊盜1批貨要賣給你後，即
    駕駛NN-4812號白色自小貨車裝載銅條板1批至高雄區○○區
    ○○里○鄰○○路4巷4號變賣給你，是否屬實？）我有肯定
    向其購買銅條板1批。時間過很久了，我不確定他們有無事
    先電話告知我是竊盜所得之物品。
    「（據竊盜犯罪嫌疑人吳國寶及張文松2人均供稱於98年10
    月24日上午6時30分許，先電話告知你有竊盜1批貨要賣給你
    後，即駕駛1739-WU號自用小客貨車裝載電纜線1批至高雄市
    鳳山區○○里○鄰○○路4巷4號變賣給你，是否屬實?）我有
    肯定向其購買電纜線1批。時間過很久了，我不確定他們有
    無事先電話我告知是竊盜所得之物品」。
    .....
    「（你故買該2批竊盜贓物時如何磅秤記量?）都是當場在高
    雄市○○區○○里○鄰○○路4巷4號我的資源回收場內以磅
    秤記量。（你故買該2批竊盜贓物時你與何人交易，你將錢
    交給何人？）我是跟張文松交易買賣的，錢我都交給張文松
    。（你向吳國寶及張文松2人收購竊盜贓物銅條板你如何處
    理，現在何處？）該批銅條板我均自己分批論質量好壞販賣
    給其他回收廠商了，但時間已久我也忘記賣誰了。（你向吳
    國寶及張文松2人收購竊盜贓物電纜線你如何處理，現在何
    處？）該批電纜線我均自己處理線皮成銅線後，變賣給其他
    回收廠商了，但時間已久我也忘記賣誰了」。
    「（你為何因要故買贓物?）【我是為了賺錢才故買贓物。
    第2批贓物時我有告知他們不要再竊盜他人物品變賣了，這
    樣會害到他人破產】」。
    .....
    「（竊盜犯罪嫌疑人吳國寶及張文松2人，除了上記2次變賣
    竊盜贓物給你外，是否有變賣其他物品紀錄?）沒有。（你
    有無其他意見補充?）【我有勸告他們不要再竊盜他人財物
    了，自從第2次後，我就不再收購他們的物品了】」各等語
    明確（見99年2月2日警詢筆錄，警第14-16頁），足見張文
    松、吳國寶2人上揭警詢供述，應屬真實。
    查被告上開警詢中之自白，並無證據證明係出於強暴、脅迫
    、利誘、詐欺、疲勞訊問、違法羈押或其他不正方法所取得
    ，且與竊盜犯罪人張文松、吳國寶於上開警詢中供述之事實
    相符，自得採為認定被告犯罪之證據。參酌被告於原審99年
    12月24日審理中即曾表示認罪（見原審易字卷第114頁背面-
    115頁），經原審法院改以簡易判決處刑等情，堪認被告明
    知張文松、吳國寶2人出售之銅條板及電纜線均係贓物，而
    仍故意買受，應無疑義。
  (四)雖張文松、吳寶寶2人事後均翻異前詞，改稱被告並不知道
    所收購之上開物品為贓物，於原審審理中並配合被告說詞，
    陳稱交易地點並非在被告之資源回收場，而係渠等將貨物載
    往屏東三地門等地卸下後，再請被告前去看貨云云；然張文
    松、吳國寶及被告3人自檢察官偵查至原審審理中，就何人
    與被告聯絡交易、如何告訴被告貨物來源、將貨物載往何處
    進行交易、買賣過程如何、交易次數及金額若干、事後如何
    朋分贓款等事項，所供均相齟齬，且說詞反覆、先後矛盾，
    有各該筆錄可資查考比對（張文松部分見警卷第1-8頁、偵
    卷第10-16頁、原審簡上卷第32-52頁；吳國寶部分見警卷第
    9-13頁、偵卷第10-16頁、原審易字卷第60-64頁背面、簡上
    卷第52-72頁；被告部分見偵卷第10-16頁、原審易字卷第65
    -69頁、109-111頁反面、114-115頁反面、簡上卷第20-22頁
    反面、31-84頁），顯係事後圖為被告卸責而臨訟編造之詞
    ，均難憑採。
  (五)有關被告購買本件銅條板、電纜線之日期、數量及金額，雖
    被告於99年2月2日警詢中提出估價單2張（見警卷第17頁）
    ，分別記載「98年9月28日購買紅面675公斤，單價1公斤154
    元，共103,950元，出賣人阿祥」、「98年10月25日購買什
    線，1批547公斤，單價1公斤40元、另1批238公斤，單價1公
    斤60元，共計36,160元，出賣人祥仔」等內容，被告並辯稱
    其收購之價格與一般市價相近，並未獲取暴利云云；惟查：
  1.警方於同99年2月2日上午已先至上開被告經營之無照資源回
    收場進行搜索，當時被告在場，且並未查扣任何相關事證等
    情，有被告警詢筆錄、搜索票、搜索扣押筆錄及無應扣押之
    物證明書在卷可稽（見警卷第14-6頁、159-164頁），若被
    告購買本件貨物之時，確曾填寫上開估價單，其何以未於警
    方實施搜索時即提出以自清，實啟人疑竇。
  2.況上開估價單所載收購日期、貨物數量及價金，均與張文松
    、吳國寶實際竊盜之時間（99年9月27日凌晨及同年10月24
    日凌晨），及其2人分別於警詢中所供：「99年9月27日上午
    7時出賣銅條板700餘公斤，總價9萬元」、「99年10月24日
    上午6時30分出賣電纜線400餘公斤，總價35,000元」等實際
    交易內容不符，有相當理由足可推斷係被告事後為應付訴訟
    而補寫之單據，尚難信為真實。
  3.檢察官及原審法院分別向「高雄縣廢棄物資源回收商業同業
    公會」、「台灣區電線電纜工業同業公會」及「台南市廢棄
    物資源回收商業同業公會」查詢一般資源回收場收購銅類及
    電纜線價格結果，亦甚為歧異，有各該復函在卷可資查考（
    見偵卷第22頁、原審易字卷第72-74、96-98、101、104頁）
    ，顯難據以判斷何者方屬比對被告收購本件贓物價格是否合
    理之標準；縱以上開估價單所記載之相關數據，比對一般中
    古市場收購相類物品之市價是否相近，亦無任何實質意義，
    並不足以反證被告無故買贓物之事實，本院認為並無再予比
    較之必要；被告事後自行提出上開估價單，亦難據為有利之
    認定。
  (六)至於張文松、吳國寶所供竊得並出售被告之銅條板及電纜線
    數量，固較被害人「上貿電機有限公司」陳艷秋及「樂佳科
    技公司」莊景雄於警詢中所供失竊銅條板或電纜線之數量為
    少（見警卷第32、34、41頁），惟被害人是否確有上揭數量
    之物品遭竊，尚乏確實證據證明，依罪疑利益歸被告法則，
    爰仍以張文松、吳國寶上開警詢中所述，作為認定被告本件
    收購贓物數量及金額之依據；公訴人以被告提出之估價單，
    認被告收購贓物數量及金額分別為「98年9月27日購買銅條
    板675公斤，單價1公斤154元，共103,950元」、「98年10月
    24日購買電纜線，1批238公斤，單價1公斤60元、另1批547
    公斤，單價1公斤40元，共計36,160元」，亦屬誤會，併予
    敘明。
  (七)綜上所述，本件被告明知張文松、吳國寶所出售之銅條板及
    電纜線均係渠等竊盜之贓物，而仍故意買受，事證明確，其
    辯稱無購買贓物之犯意云云，核屬卸責之詞，委無足採；公
    訴人認被告係基於「不確定故意」購買贓物云云，應屬誤解
    。被告本件犯行堪以認定，應依法論科。
三、論罪科刑：
  (一)核被告先後2次購買贓物之行為，均係犯刑法第349條第2項
    之故買贓物罪；其先後2次犯行，犯意各別，行為互殊，應
    分論併罰。被告有如事實欄所載之犯罪前科，有台灣高等法
    院被告前案紀錄表可按，其受有期徒刑執行完畢後，5年內
    故意再犯本件有期徒刑以上之罪，均為累犯，應依刑法第47
    條第1項規定加重其刑。
  (二)原判決為被告無罪之諭知，認事用法，尚有未合，公訴人提
    起上訴，指摘原判決不當，非無理由，應予撤銷改判。茲審
    酌被告明知銅條板及電纜線均係盜贓物品而仍故意買受，數
    量非微，使被害人遭竊之財物難以追及或回復，助長財產犯
    罪，增加查緝困難，造成被害人相當損害，兼衡被告素行、
    智識程度、生活狀況、本件犯罪之動機、目的、手段、所得
    利益及犯罪後態度等一切情狀，分別量處如主文第2項所示
    之刑，並定其應執行刑及諭知如易科罰金均1,000元折算1日
    。
據上論斷，應依刑事訴訟法第369條第1項前段、第364條、第299
條第1項前段，刑法第349條第2項、第47條第1項、第41條第1項
前段、第51條第5款，刑法施行法第1條之1判決如主文。
本案經檢察官王碧霞到庭執行職務。
中    華    民    國   100    年    9     月    15    日
                  刑事第三庭    審判長法  官  陳義仲
                                      法  官  張季芬
                                      法  官  楊清安
以上正本證明與原本無異。
不得上訴。
                                      書記官  蔡蘭櫻
中    華    民    國   100    年    9     月    15    日
附錄本案論罪科刑法條：
刑法第349條第2項
搬運、寄藏、故買贓物或為牙保者，處5年以下有期徒刑、拘役
或科或併科1千元以下罰金。